最高法院刑事判決　　　　　　九十六年度台上字第三三八九號
上　訴　人　甲○○
　　　　　　　　　　15號（另案在台灣高雄第二監獄執行中）
　　　　　　乙○○
上列上訴人等因違反毒品危害防制條例案件，不服台灣高等法院
高雄分院中華民國九十六年四月二十四日第二審判決（九十六年
度上訴字第五六七號，起訴案號：台灣高雄地方法院檢察署九十
四年度偵字第二六四六九號、九十五年度偵字第二五五五號），
提起上訴，本院判決如下：
    主  文
原判決撤銷，發回台灣高等法院高雄分院。
    理  由
本件原判決認定：上訴人甲○○及乙○○均明知海洛因及甲基安
非他命為毒品危害防制條例第二條所規定之第一、二級毒品，未
經許可，不得販賣、持有，因甲○○染有施用海洛因及甲基安非
他命、乙○○亦染有施用甲基安非他命之毒癮，甲○○與乙○○
為供己施用，遂於民國九十四年十一月十三日某時許共同前往姓
名年籍不詳綽號「輝哥」之成年男子處所，由甲○○單獨購買海
洛因二包（驗後淨重共十六．六一公克）、甲○○又與乙○○共
同購買塊狀甲基安非他命一包朋分（驗後毛重為五一．二五公克
），甲○○及乙○○取回購買之甲基安非他命施用後，發覺品質
不良，欲向「輝哥」退貨，經「輝哥」告以不如先向綽號「寶仔
」之人詢問是否要買，亦可賺取利潤等語，甲○○及乙○○始萌
販賣第二級毒品甲基安非他命以營利之犯意，由甲○○撥打電話
與姓名年籍不詳綽號「寶仔」之成年男子探詢是否購買，同時亦
表示該批甲基安非他命之品質不良，經「寶仔」答稱已向別人購
買而無意購買該批甲基安非他命後，甲○○及乙○○即將該批甲
基安非他命與前供甲○○施用之海洛因及供乙○○施用之夾鍊袋
裝甲基安非他命（驗後毛重二．四六公克）均放置於甲○○所有
車牌號碼OCJ－505號重型機車置物箱，並準備將甲基安非他命退
貨予「輝哥」。嗣經警於同年十一月十六日凌晨零時十五分許，
在高雄市○○區○○路三二四巷十號中日超商前盤查，並經同意
搜索而於甲○○騎乘之OCJ－505號重型機車置物箱內查獲上揭毒
品等情。因而撤銷第一審關於上訴人等共同販賣第二級毒品未遂
部分之科刑判決，改判論處上訴人等共同意圖販賣而持有第二級
毒品（乙○○為累犯）各罪刑，固非無見。
惟查：（一）證據雖已調查而其內容尚未明瞭者，即與未經調查
無異，如遽行判決，仍屬應於審判期日調查之證據而未予調查。
按刑法第二十五條第一項所謂著手，係指犯罪行為人對於構成犯
罪之事實開始實行而言。而毒品危害防制條例第五條第二項之意
圖販賣而持有第二級毒品罪，係指行為人持有毒品之原因並非以
營利之目的而販入（例如供己用或轉讓等）或因其他原因而持有
（例如受贈或拾獲等），嗣起意販賣，而尚未著手於販賣行為者
而言。倘意圖販賣而持有後，已著手於販賣行為者，縱未及賣出
即被查獲，仍屬販賣未遂之範圍，非意圖販賣而持有。原判決事
實既已認定，上訴人等發現所購買之安非他命品質不良，欲行退
貨，經「輝哥」告以不如先向綽號「寶仔」之人詢問是否要買，
亦可賺取利潤等語，上訴人等始萌販賣第二級毒品甲基安非他命
以營利之犯意，由甲○○撥打電話與姓名年籍不詳綽號「寶仔」
之成年男子探詢是否購買，經「寶仔」答稱已向別人購買而無意
購買該批甲基安非他命後，上訴人等即將該甲基安非他命放置於
機車置物箱內而被查獲（見原判決第二頁）。如果上情屬實，則
上訴人等既已起意販賣，並撥打電話詢問「寶仔」是否購買，雖
因故未能成交，惟以此情形，是否已達於著手販賣之階段？此於
公平正義之維護有重大關係，即有究明之必要。乃原審未予斟酌
，即遽行判決，自嫌速斷。（二）按主文乃法院標明被告案件所
為判決之結果，為判決書應記載之事項，其內容必須與事實理由
相連貫，若有衝突，即非適法。原判決主文第二、三項均僅明載
「扣案之甲基安非他命壹包（驗後毛重伍拾壹點貳伍公克）沒收
銷燬之」，並未包括包裝袋，乃原判決理由卻敘明「殘留第二級
毒品甲基安非他命之包裝袋與其上殘留之第二級毒品甲基安非他
命已無從完全析離，且無析離實益，爰視為違禁物一併沒收銷燬
之」等語（見原判決第九頁第五至七行），致主文之記載與理由
之說明，自相矛盾，亦有未洽。以上或為上訴人等上訴意旨所指
摘，或為本院得依職權調查之事項，應認原判決有撤銷發回更審
之原因。至原判決不另為無罪諭知部分（理由貳之四部分），與
前開發回部分有裁判上一罪關係，基於審判不可分之原則，應併
發回。
據上論結，應依刑事訴訟法第三百九十七條、第四百零一條，判
決如主文。
中　　華　　民　　國　九十六　年　　六　　月　二十八　日
                      最高法院刑事第四庭
                          審判長法官  莊　登　照
                                法官  黃　一　鑫
                                法官  林　秀　夫
                                法官  徐　昌　錦
                                法官  陳　世　雄
      本件正本證明與原本無異
                                      書  記  官
中　　華　　民　　國　九十六　年　　七　　月　　二　　日
                                                      Ｋ
